【裁判字號】    99,訴緝,62
【裁判日期】    990506
【裁判案由】    偽造有價證券等
【裁判全文】
臺灣板橋地方法院刑事判決              99年度訴緝字第62號
公  訴  人  臺灣板橋地方法院檢察署檢察官
被      告  丙○○
指定辯護人  本院公設辯護人乙○○
上列被告因偽造有價證券等案件，經檢察官提起公訴（96年度偵
緝字第2888號），本院判決如下：
    主    文
丙○○犯侵占離本人持有物罪，處罰金新臺幣陸仟元，如易服勞
役，以新臺幣壹仟元折算壹日；又犯偽造有價證券罪，累犯，處
有期徒刑年貳月，如附表一所示之物，均沒收之。
    事    實
一、丙○○前因違反麻醉藥品管理條例等案件，經臺灣高等法院
    以84年度上訴字第4592號判決，判處應執行有期徒刑5 年5
    月，經最高法院以84年度台上字第5943號駁回上訴確定，與
    其違反麻醉藥品管理條例，經本院以84年度易字第3334號判
    處有期徒刑7 月，嗣經臺灣高等法院以84年度上易字第5239
    號判決駁回上訴確定之案件，合併定應執行有期徒刑5 年10
    月確定，於民國87年7 月13日假釋出監付保護管束，而於90
    年5 月10日期滿未經撤銷假釋視為執行完畢；詎基於意圖為
    自己不法所有之犯意，於92年7 、8 月間某日，在臺北縣土
    城市某酒店，將拾獲之脫離陳建印本人持有之駕照、國民身
    分證各1 張侵占入己；又為達到詐得自用小客車之目的，竟
    另行基於意圖供行使之用而偽造有價證券、行使偽造私文書
    、變造特種文書及意圖為自己不法所有之犯意，先於92年9
    月13日以前某日，在土城市○○路1 號14樓，以將證件上陳
    建印照片換貼為自己相片之方式，變造陳建印之駕照、國民
    身分證後，於92年9 月13日，與不知情之王偉正（業經臺灣
    板橋地方法院檢察署檢察官以93年度偵緝字第834 號為不起
    訴處分確定）共同至位在台北縣土城市○○路7 號板隆汽車
    行，由王偉正充當連帶保證人，丙○○則以陳建印名義擔任
    承租人，填寫授權書、協尋契約書、汽車出租約定切結書，
    及於其上偽造如附表編號1 至3 所示之陳建印署名、指印，
    而偽造該私文書；再以陳建印名義為發票人，偽簽「陳建印
    」署名並按捺指印如附表編號4 、5 所示，而簽發票號WG00
    00000 號、發票日92年9 月13日、金額新台幣（下同）5 萬
    元，及票號THNO002701號、發票日92年9 月13日、金額50萬
    元之本票各1 紙供擔保，復連同前揭偽造之文書及變造之證
    件一併交予板隆汽車行甲○○，以供承租車輛之文件及擔保
    而行使，及佯稱係陳建印要租車1 天半為詐術，致甲○○陷
    於錯誤，而交付車牌號碼7973—FG號自小客車1 輛予丙○○
    ，足以生損害於陳建印、甲○○及戶政、監理機關對身分、
    駕駛資格管理之正確性。嗣於92年10月間，因丙○○未依約
    還車，經甲○○提出告訴而查悉上情。
二、案經臺灣板橋地方法院檢察署檢察官偵查起訴。
    理    由
一、按被告以外之人於審判外之陳述，雖不符前4 條之規定，而
    經當事人於審判程序同意作為證據，法院審酌該言詞陳述或
    書面陳述作成時之情況，認為適當者，亦得為證據，刑事訴
    訟法第159 條之5 定有明文；故當事人如放棄對原供述人之
    反對詰問權，於審判程序表示同意該等傳聞證據可作為證據
    ，除法院認該傳聞證據欠缺適當性外，自可承認其證據能力
    。經查，關於本案屬於審判外陳述之傳聞證據，公訴人、被
    告丙○○及其辯護人於審判程序均同意作為證據（見本院卷
    第43頁），且經本院審酌該證據作成情況均無不適當之情形
    ，是依上開規定，認得作為本案證據。
二、訊據被告對於上述犯罪事實均坦承不諱，核與證人陳建印於
    警詢、偵查、王偉正於偵查中之陳述，及告訴人甲○○告訴
    狀所為指訴均大致相符；並有內政部警政署刑事警察局93年
    5 月7 日刑紋字第0930095134號鑑驗書、變造之陳建印駕照
    、國民身分證、偽造之授權書、協尋契約書、汽車出租約定
    切結書、如附表編號4 、5 所示之本票影本各1 紙在卷可憑
    ，足見被告之自白係與事實皆相符，得予採信，故本案事證
    明確，被告犯行堪予認定。
三、按行為後法律有變更者，適用行為時之法律，但行為後之法
    律有利於行為人者，適用最有利於行為人之法律，刑法第2
    條第1 項定有明文。查被告為侵占離本人持有物犯行後，如
    附表二編號、所示；及被告為其餘偽造有價證券等犯行
    後，如附表二編號至所示被告論罪科刑應適用之刑法條
    文，業於94年2 月2 日修正公布，並於95年7 月1 日生效施
    行；經個別比較新舊法，及依最高法院24年上字第4634號判
    例意旨，就本案罪刑有關之一切情形全部結果比較後，認修
    正施行後之現行刑法條文規定未較有利於行為人；是依前開
    說明，本案均應適用修正施行前之刑法條文而為處斷。
四、核被告所為，係犯刑法第201 條第1 項之偽造有價證券罪，
    第216 條、第210 條、第212 條之行使偽造私文書罪、行使
    變造特種文書罪，第339 條第1 項之詐欺取財罪、第337 條
    之侵占離本人持有物罪。按詐欺罪之成立，以意圖為自己或
    第三人不法之所有，以詐術使人將本人或第三人之物交付為
    要件，與侵占罪之主觀要件，須持有人變易其原來持有意思
    而為不法所有意思不同；查本案被告自始即基於詐欺自小客
    車之犯意，而持變造之假證件租車等情，業經被告於審理時
    供述明確（見本院卷第44頁），顯然被告於租車時，主觀上
    即存有不法所有之意圖，是公訴人認被告係嗣後始變異為不
    法所有意圖，而犯侵占罪，容有誤會，惟因起訴之客觀外在
    社會基本事實均相同，爰變更起訴法條。被告偽造「陳建印
    」署名、指印之行為，為偽造附表編號1 至3 文書之部分行
    為；其偽造前開文書及變造證件後進而行使，偽造、變造之
    低度行為分別為行使之高度行為所吸收，各僅論以一罪；又
    於本票上偽造「陳建印」署名、指印之行為，為偽造本票之
    部分行為；被告偽造本票後行使，其行使之低度行為，為偽
    造之高度行為所吸收，僅論以偽造有價證券罪一罪；被告所
    犯偽造有價證券罪、行使偽造私文書罪、行使變造特種文書
    之行為，均係為達到詐欺取財之目的，所犯前開4 罪間，互
    有方法目的之牽連關係，應從一重之偽造有價證券罪論處；
    被告所犯偽造有價證券罪、侵占離本人持有物罪間，犯意各
    別，行為互殊，應分論併罰。被告有犯罪事實欄所記載之犯
    罪科刑紀錄，於90年5 月10日未經撤銷假釋視為執行完畢，
    有卷附臺灣高等法院被告前案紀錄表可按，其受有期徒刑執
    行完畢，5 年以內故意再犯有期徒刑以上之罪，為累犯，應
    依法加重其刑。再者，被告所偽造之私文書，尚包含附表編
    號1 、2 之文書，有該文書影本在卷可按（見92年度發查字
    第4383號卷第5 、7 、8 頁），公訴人雖漏未論及，惟此部
    分與前開起訴部分有單純一罪之關係，應為起訴效力所及，
    本院基於裁判不可分之原則，自得併予審理。
五、爰審酌被告正值盛年，本可期自食其力，不貪取非分之財，
    詎其竟意圖不法所有，將拾獲之證件侵占入己後變造，又偽
    造文書、本票，詐欺甲○○前開自小客車，影響票據流通安
    全，行為實屬不該；惟念其坦承犯行，尚具悔意，及其犯罪
    情節、所得、所生危害、車輛已尋回、所侵占物品價值非鉅
    等一切情狀，各量處如主文所示之刑，並就罰金部分依附表
    二編號比較新舊法結果，適用現行刑法第42條第3 項前段
    ，諭知易服勞役之折算標準，以示懲儆。查被告本案犯罪時
    間雖在中華民國96年罪犯減刑條例第2 條第1 項規定之基準
    日之前，然其係分別經臺灣板橋地方法院檢察署於96年1 月
    4 日發布通緝後，於96年10月18日為警緝獲到案，依該條例
    第5 條之規定應不得減刑，附此敘明。如附表一編號1 至3
    所示文書上偽造之署名3 枚、指印5 枚，應依刑法第219 條
    之規定沒收；而編號4 、5 所示偽造之本票，則應依同法第
    205 條之規定沒收。至於如附表一編號1 至3 所示偽造之文
    書，及被告持以變造陳建印駕照、國民身分證所用之自己照
    片2 張，雖均係被告供犯罪所用之物，然前者業於租車時，
    一併交付予甲○○，已非被告所有；後者雖係被告所有，然
    未扣案，為免執行困難，爰不予宣告沒收。
據上論斷，應依刑事訴訟法第299 條第1 項前段、第300 條，刑
法第2 條第1 項、第201 條第1 項、第216 條、第210 條、第21
1 條、第339 條第1 項、第337 條、第42條第3 項、第205 條、
第219 條，修正前刑法第55條、第47條第1 項，刑法施行法第1
之1 條，判決如主文。
本案經檢察官楊景舜到庭執行職務。
中    華    民    國    99    年    5     月     6    日
                  刑事第十六庭  審判長法  官  王綽光
                                      法  官  陳正昇
                                      法  官  洪珮婷
以上正本證明與原本無異。
如不服本判決，應於判決送達後10日內，向本院提出上訴狀。
                                      書記官  陳永訓
中    華    民    國    99    年    5     月    11    日
附表一：
┌────┬───────────────────────────┐
│編    號│        應  沒  收  之  物  及  其  數  量            │
├────┼───────────────────────────┤
│   1    │授權書上偽造之「陳建印」署名、指印各1 枚              │
├────┼───────────────────────────┤
│   2    │協尋契約書上偽造之「陳建印」署名1 枚、指印2 枚        │                                           │
├────┼───────────────────────────┤
│   3    │汽車出租約定切結書上偽造之「陳建印」署名1 枚、指印2 枚│
├────┼───────────────────────────┤
│   4    │偽造之票號WG0000000 號、發票日92年9 月13日、金額5 萬元│
│        │本票1 紙（含偽造之「陳建印」署名、指印各1 枚）        │
├────┼───────────────────────────┤
│   5    │偽造之票號THNO002701號、發票日92年9 月13日、金額50萬元│
│        │本票1 紙（含偽造之「陳建印」署名1 枚、指印2 枚）      │
└────┴───────────────────────────┘
附表二：
┌──────┬─────────────┬─────────────┬───────┬────┐
│相關變更條文│行為時法（下稱舊法）之內容│裁判時法（下稱新法）之內容│比  較  理  由│備    註│
├──────┼─────────────┼─────────────┼───────┼────┤
│【罰金刑貨│依法律應處罰金、罰鍰者，就│中華民國94年1 月7 日法修正│刑法之貨幣單位│依現行法│
│幣單位之變更│其原定數額得提高為2 倍至10│施行後，刑法分則編所定罰金│由「元（指銀元│規所定貨│
│】罰金罰鍰提│倍（刑法乃係定明10倍）。第│之貨幣單位為新臺幣。94年1 │）」變更為「新│幣單位折│
│高標準條例第│1 條所定得提高倍數之規定，│月7 日刑法修正時，刑法分則│臺幣」，且刑法│算新臺幣│
│1 條前段、第│於本條例修正後制定之法律，│編未修正之條文定有罰金者，│分則之罰金數額│條例第2 │
│5 條→刑法施│不適用之；本條例修正前公布│自94年1 月7 日刑法修正施行│，亦視該分則先│條規定折│
│行法第1 之1 │之法律，於本條例修正後修正│後，就其所定數額提高為30倍│前曾修正與否，│算後係等│
│條第1 項、第│其罰金罰鍰數額或法律經全部│。但72年6 月26日至94年1 月│而分別提高3 或│值，是新│
│2 項        │修正而其罰金罰鍰數額未予變│7 日新增或修正之條文，就其│30倍。        │法並未較│
│            │更者，亦同。              │所定數額提高為3 倍。      │              │有利。  │
├──────┼─────────────┼─────────────┼───────┼────┤
│【罰金刑最│罰金：（銀元）1 元以上。  │罰金：新臺幣1000元以上，以│罰金刑之最低度│舊法有利│
│低度刑之變更│                          │百元計算之。              │刑，由銀元10元│。      │
│】刑法第33條│                          │                          │（依前述也提高│        │
│第5 款：    │                          │                          │10倍）即新臺幣│        │
│            │                          │                          │30元，提高為新│        │
│            │                          │                          │臺幣1000元。  │        │
├──────┼─────────────┼─────────────┼───────┼────┤
│【罰金刑之│刑法第68條：僅加其最高度。│刑法第67條：其最高度及最低│新法罰金最低度│舊法有利│
│加重】      │                          │度同加。                  │併予加重。    │。      │
│            │                          │                          │              │        │
│            │                          │                          │              │        │
├──────┼─────────────┼─────────────┼───────┼────┤
│【牽連犯】│第55條後段：犯一罪而其方法│（刪除）                  │新法刪除牽連犯│被告所犯│
│修正前刑法第│或結果之行為犯他罪名者，從│                          │之規定        │各罪，依│
│55 條 →現行│一重處斷。                │                          │              │新法須分│
│刑法刪除該規│                          │                          │              │論併罰，│
│定          │                          │                          │              │依舊法則│
│            │                          │                          │              │僅從一重│
│            │                          │                          │              │論處，是│
│            │                          │                          │              │舊法有利│
│            │                          │                          │              │。      │
├──────┼─────────────┼─────────────┼───────┼────┤
│【易服勞役│易服勞役以1 元以上3 元以下│易服勞役以新臺幣1000元、20│易服勞役折算標│新法有利│
│折算標準變更│，折算1 日。依刑法…第42條│00元或3000元折算1 日。    │準，由銀元300 │。      │
│】修正前刑法│第2 項易服勞役者，均就其原│                          │元即新臺幣900 │        │
│第42條第2 項│定數額提高為100 倍折算1 日│                          │元，提高為以新│        │
│前段、修正前│；法律所定罰金數額未依本條│                          │臺幣1000、2000│        │
│罰金罰鍰提高│例提高倍數，或其處罰法條無│                          │或3000元折算1 │        │
│標準條例第2 │罰金刑之規定者，亦同。    │                          │日。          │        │
│條→現行刑法│                          │                          │              │        │
│第42條第3 項│                          │                          │              │        │
│前段        │                          │                          │              │        │
└──────┴─────────────┴─────────────┴───────┴────┘
附錄本判決論罪之法條：
中華民國刑法第201條第1 項
意圖供行使之用，而偽造、變造公債票、公司股票或其他有價證
券者，處3 年以上10年以下有期徒刑，得併科3 千元以下罰金。
中華民國刑法第216條
行使第210 條至第215 條之文書者，依偽造、變造文書或登載不
實事項或使登載不實事項之規定處斷。
中華民國刑法第210條
偽造、變造私文書，足以生損害於公眾或他人者，處5 年以下有
期徒刑。
中華民國刑法第212條
偽造、變造護照、旅券、免許證、特許證及關於品行、能力服務
或其他相類之證書、介紹書，足以生損害於公眾或他人者，處 1
年以下有期徒刑、拘役或3 百元以下罰金。
中華民國刑法第339條第1 項
意圖為自己或第三人不法之所有，以詐術使人將本人或第三人之
物交付者，處5 年以下有期徒刑、拘役或科或併科1 千元以下罰
金。
中華民國刑法第337條
意圖為自己或第三人不法之所有，而侵占遺失物、漂流物或其他
離本人所持有之物者，處5 百元以下罰金。

司法院資訊處製作；財團法人民間司法改革基金會備份。
